臺灣臺中地方法院刑事判決             100年度易字第3353號
公  訴  人  臺灣臺中地方法院檢察署檢察官
被      告  何志青
上列被告因重利案件，經檢察官提起公訴（100年度偵字第10675
號），被告於準備程序中就被訴事實為有罪之陳述，經告以簡式
審判之旨，並聽取意見，經本院合議庭裁定由受命法官獨任行簡
式審判程序後，檢察官聲請改依協商程序而為判決，本院判決如
下：
    主          文
何志青犯重利罪，處有期徒刑貳月，如易科罰金，以新臺幣壹仟
元折算壹日，扣案如附表所示之物，均沒收；又犯重利罪，處有
期徒刑月，如易科罰金，以新臺幣壹仟元折算壹日，扣案如附
表所示之物，均沒收；又犯重利罪，處有期徒刑貳月，如易科罰
金，以新臺幣壹仟元折算壹日，扣案如附表所示之物，均沒收；
又犯重利罪，處有期徒刑貳月，如易科罰金，以新臺幣壹仟元折
算壹日，扣案如附表所示之物，均沒收；又犯重利罪，處有期徒
刑貳月，如易科罰金，以新臺幣壹仟元折算壹日，扣案如附表所
示之物，均沒收。應執行有期徒刑伍月，如易科罰金，以新臺幣
壹仟元折算壹日，扣案如附表所示之物，均沒收。
    犯罪事實及理由
一、何志青基於乘他人急迫，貸以金錢而取得與原本顯不相當重
    利之犯意，利用在報紙夾帶借款廣告之方式，招攬不特定人
    向其借款，適有林志忠、林慶昌、余綺芬、高光輝、李宗憲
    經濟困難，急需現金，於見該借款廣告後，即與何志青接洽
    借款事宜，何志青遂先後為下列犯行：
  (一)於民國99年11月上旬某日，在臺中市○○區○○路與中清路
    口，借款予林志忠新臺幣（下同）4萬元，並約定本金及利
    息之償還方式以每月為1期，每期本利為1萬元，需繳納8期
    以償還所有本息，林志忠並交付兆豐國際商業銀行之金融卡
    予何志青（該金融卡已發還林志忠），以供何志青每月提款
    1萬元，何志青即以此方式取得與原本顯不相當之重利。
  (二)於100年3月29日，在臺中市沙鹿區弘光科技大學前，借款予
    林慶昌6萬元，並約定利息計算之方式以每月為1期，每期利
    息為7,200元，第一期之利息於借款時先扣，故林慶昌實際
    僅取得5萬2,800元，林慶昌並交付面額為6萬元之本票1張、
    國民身分證1張及臺中商業銀行金融卡1張予何志青為擔保（
    該身分證、金融卡已發還林慶昌），何志青即以此方式取得
    與原本顯不相當之重利。
  (三)於100年3月29日，在臺中市○○區○○路與綏遠路口，借款
    予余綺芬1萬元，並約定利息計算之方式以每月為1期，每期
    利息為1,200元，第一期之利息於借款時先扣，故余綺芬實
    際僅取得8,800元，余綺芬並交付面額為1萬元之本票1張予
    何志青為擔保，何志青即以此方式取得與原本顯不相當之重
    利。
  (四)於100年3月30日，在臺中市梧棲區○○○街附近，借款予高
    光輝3萬元，並約定利息計算之方式以每月為1期，每期利息
    為3,600元，第一期之利息於借款時先扣，故高光輝實際僅
    取得2萬6,400元，高光輝並交付面額為3萬元之本票1張及全
    民健康保險卡1張予何志青為擔保（該健保卡已發還高光輝
    ），何志青即以此方式取得與原本顯不相當之重利。
  (五)於100年3月下旬某日，在臺中市○○區○○路之貴族世家牛
    排館前，借款予李宗憲4萬元，並約定利息計算之方式以每
    月為1期，每期利息為4,800元，第一期之利息於借款時先扣
    ，故李宗憲實際僅取得3萬5,200元，李宗憲並交付面額為8
    萬元之本票1張及國民身分證1張予何志青（該身分證已發還
    李宗憲），何志青以此方式取得與原本顯不相當之重利。
二、證據：
  (一)被告何志青於警詢、偵查及本院準備程序、審理時之自白。
  (二)證人林志忠、林慶昌、余綺芬、高光輝、李宗憲分別於警詢
    及偵查中之證述。
  (三)臺中市政府警察局第四分局扣押筆錄、扣押物品目錄、票號
    WG0000000號、CH393098號、CH393099號、CH393100號之本
    票影本、贓物認領保管單，林慶昌、李宗憲之國民身分證影
    本、高光輝全民健康保險卡影本，查扣物品照片、和解書，
    兆豐國際商業銀行股份有限公司100年5月24日兆銀總票據字
    第1000009634號函等件。
  (四)扣案之門號0000000000號、0000000000號行動電話各1支（
    含SIM卡各1張）及票號分別為WG0000000、CH393098、
    CH39309 9、CH393100號之本票4張。
三、本件經檢察官與被告於審判外達成協商之合意，且被告已認
    罪。經查，上開協商合意並無刑事訴訟法第455條之4第1項
    所列情形，檢察官聲請改依協商程序而為判決，本院爰不經
    言詞辯論，於協商合意範圍內為協商判決。
四、應適用之法條：刑事訴訟法第273條之1第1項、第455條之4
    第2項、第455條之8，刑法第344條、第41條第1項前段、第
    51條第5款、第38條第1項第2款，刑法施行法第1條之1第1項
    、第2項前段 ，判決如主文。
五、附記事項：
  (一)扣案之如附表所示之行動電話門號0000000000號、00000000
    00號號行動電話各1支（含SIM卡各1張），均為被告所有供
    犯本案上揭犯行所用之物，業據被告於審理時供承在卷，爰
    依刑法第38條第1項第2款之規定，併予宣告沒收之。
  (二)至扣案票號WG0000000號、CH393098號、CH393099號、CH393
    100號之本票4張，分別為證人余綺芬、林慶昌、高光輝、李
    宗憲所簽發，係證人余綺芬等人交予被告供作擔保為質之用
    ，則前開本票在被告未實行質權之前，其所有權應仍屬證人
    余綺芬等人所有，一旦經清償本息，被告仍須將前開本票返
    還於證人余綺芬等人，且前開本票既係供作擔保、憑證以利
    日後求償之用，如遽予宣告沒收，被告依法可向借款人求償
    借貸之本金及合法利息部分，將無其他單據或還款資料作為
    憑據，自非所宜（臺灣高等法院暨所屬法院87年度法律座談
    會刑事類法律問題第19號研討結果類此結論可資參照），且
    前開本票既均非違禁物，爰亦不另為沒收之諭知。再扣案之
    現金3萬4,100元，被告否認係供其本案犯罪所用，復其他無
    證據證明與被告本案犯罪有何直接關連，爰不予宣告沒收，
    均附此敘明。
六、協商判決除有刑事訴訟法第455條之4第1項第1款於本訊問程
    序終結前，被告撤銷協商合意或檢察官撤回協商聲請者；第
    2款被告協商之意思非出於自由意志者；第4款被告所犯之罪
    非第455條之2第1項所定得以協商判決者；第6款被告有其他
    較重之裁判上一罪之犯罪事實者；第7款法院認應諭知免刑
    或免訴、不受理者情形之一，及違反同條第2項「法院應於
    協商合意範圍內為判決；法院為協商判決所科之刑，以宣告
    緩刑或二年以下有期徒刑、拘役或罰金為限」之規定者外，
    不得上訴。
七、如不服本件判決，且符合前述得上訴之特別規定者，得自收
    受判決送達之日起10日內，向本院提出上訴書狀，上訴於第
    二審法院。
本案經檢察官林煒容到庭執行職務。
中    華    民    國  100    年    12    月    15    日
                  刑事第十三庭  法  官  黃麗玲
以上正本證明與原本無異。
如不服本判決應於收受判決後10日內向本院提出上訴書狀，並應
敘述具體理由；其未敘述上訴理由者，應於上訴期間屆滿後20日
內向本院補提理由書（均須按他造當事人之人數附繕本）「切勿
逕送上級法院」。
中    華    民    國   100   年    12    月    15    日
                                書記官  黃毅皓
附表：行動電話門號0000000000號、0000000000號行動電話各壹
      支（含SIM卡各壹張）。
附錄論罪科刑法條：
中華民國刑法第344條
（重利罪）
乘他人急迫、輕率或無經驗貸以金錢或其他物品，而取得與原本
顯不相當之重利者，處 1 年以下有期徒刑、拘役或科或併科 1
千元以下罰金。